臺灣臺中地方法院刑事判決　　　　　　　94年度訴字第2090號
公　訴　人　臺灣臺中地方法院檢察署檢察官
被　　　告　戊○○
　　　　　　　　　　國民
指定辯護人　本院公設辯護人己○○
上列被告因強盜案件，經檢察官提起公訴（九十四年度偵字第七
九四○號），本院判決如下：
    主  文
戊○○連續意圖為自己不法之所有，攜帶兇器，以強暴、脅迫至
使不能抗拒，而使他人交付其物，處有期徒刑捌年。
扣案之安全帽貳頂均沒收。
    犯罪事實
一、戊○○因缺錢花用，竟基於意圖為自己不法所有之概括犯意
    ，攜帶一把客觀上足以對人之生命、身體構成威脅而具有危
    險性之長約十五公分，寬約二公分之美工刀、水果刀或類似
    摺疊刀之刀械（均未扣案，亦均非屬槍砲彈藥刀械管制條例
    之刀械）至下述地點，連續以強暴或脅迫之手段，強盜他人
    財物行為：
  (一)於民國九十四年二月二十八日凌晨四時四分許，戊○○身穿
    雨衣，頭戴半罩式安全帽，至臺中市○○區○○路二段二四
    七號「萊爾富便利商店漢城店」內，向店員丑○○佯稱要購
    買香煙，待結帳之際，即掏出預藏之美工刀，強行取走香煙
    ，並喝令丑○○交出現金，以此脅迫方式至使丑○○不能抗
    拒，而依其命令交付收銀機內之現金新臺幣（下同）二千元
    ，得手後即騎乘停放於店外未熄火之機車逃逸。
  (二)於同年三月二日清晨六時十三分許，戊○○身穿雨衣，頭戴
    全罩式安全帽，至臺中市○○區○○路四段四七號「統一便
    利商店熱津店」，佯稱要購買香煙，伺店員壬○○轉身拿取
    香煙之際，即取出預藏之類似摺疊刀之刀械，迫令壬○○交
    付香煙，並打開收銀機，將其內現金全部交出，以此脅迫方
    式至使壬○○不能抗拒，而依其命令交付香煙及收銀機內之
    現金二千八百元。
  (三)於同年月三日凌晨五時五十五分許，戊○○在臺中市○○區
    ○○路二段九○之二三號「全家便利商店西屯店」，佯稱購
    買香煙，而在結帳之際，取出預藏之水果刀及牛皮紙袋，喝
    令店員丙○○交出錢來，以此脅迫方式至使丙○○不能抗拒
    ，依其指示打開收銀機，戊○○即強行取走收銀機內之三千
    六百元現金。
  (四)於同年月四日凌晨三時十五分許，戊○○前往臺中市○○區
    ○○路二一六號「統一便利商店上福店」，佯向店員乙○○
    表示要購買香煙，而趁乙○○找錢之際，取出預藏水果刀迫
    令店員乙○○交出店內現金，而以此脅迫之方法，至使乙○○不能抗拒，乃將收銀機及現金袋內之現金一萬三千元交付
    戊○○。
  (五)於同年月五日凌晨四時十分許，戊○○至臺中市○○區○○
    路一八九號之五「統一便利商店雅亭分店」，向店員庚○○
    佯稱要購買香煙，伺庚○○轉身拿香煙時，戊○○趁機取出
    預藏之美工刀，向庚○○恫嚇稱：快點將錢拿出來，否則要
    動手傷害之等語，而以脅迫之方法，至使庚○○不能抗拒，
    而依其指示，將收銀機內之百元及千元鈔共計四千元交給戊○○。
  (六)於同年月七日凌晨三時五十分許，戊○○至臺中市○○區○○路二段二八三號「統一便利商店昌大分店」，向店員甲○○佯稱購買香煙，待結帳時，即取出預藏之美工刀，喝令甲○○打開收銀機，並恫稱：把錢拿出來，否則將傷害之等語
    ，而以此脅迫之方式，至使甲○○不能抗拒，而依其命令開
    啟收銀機，交付現金九千五百元。
  (七)於同年月十二日清晨六時五分許，戊○○前往臺中市○○區
    ○○街一段一五八號「全家便利商店遼寧店」，向店員癸○○佯稱要購買香煙，趁店員癸○○轉身取煙時，取出預藏之
    美工刀衝進櫃檯內，左手抓住癸○○衣服，右手持刀逼指癸○○（距離癸○○身體約一個拳頭），而以此強暴及脅迫之
    方法，至使癸○○不能抗拒，而打開收銀機，惟於戊○○伸
    手要拿取收銀機內之現金時，癸○○又將收銀機關上，戊○○乃持美工刀向癸○○揮舞，而強行取走癸○○置於櫃檯上
    之香煙一包後，即行逃逸。
  (八)於同年月二十一日凌晨三時二十九分許，戊○○帶著口罩，
    前往臺中市○○區○○路二段六六號「全家便利商店東二店
    」，向店員丁○○佯稱要購買二包香煙，丁○○乃將二包香
    煙放在櫃檯上，戊○○即取出預藏之美工刀，指向丁○○，
    要求丁○○交付現金，而以脅迫之方法，至使丁○○不能抗
    拒，而交付現金一萬二千元，戊○○並接續強行取走櫃檯上
    之香煙二包後，始行離去。
  (九)於同年月二十八日凌晨三時三十五分許，戊○○前往臺中市
    北屯區○○路二六六號「統一便利商店同榮分店」，向店員
    子○○佯稱要購買香煙二包，而趁子○○不注意時，取出預
    藏美工刀，威嚇子○○交出收銀機內現金，而以脅迫之方法
    ，至使子○○不能抗拒，而交付現金一百元，並任由戊○○
    強行取走香煙二包。嗣經警循線於九十四年四月二十七日晚
    上十時二十分許，在臺中市○區○○路三段一四○號前查獲
    戊○○，並經戊○○同意後，前往其位於臺中市北屯區○○○街一四巷一一號二樓居所搜索，而扣得戊○○所有，供強
    盜所用之安全帽二頂。
二、案經臺中市警察局第五分局報告臺灣臺中地方法院檢察署檢
    察官偵查起訴。
    理  由
一、訊據被告戊○○對於上開犯罪事實欄一、(一)、(七)至(九)全部之
    犯罪事實及有於犯罪事實欄一、(二)至(六)所載時、地，持刀喝
    令各該店員，至使各該店員不能抗拒，而依其指示交付財物
    等情，均於本院準備程序及審理時供承不諱，僅辯稱：犯罪
    事實欄一、(二)至(四)亦係持同一把美工刀作案，並未對犯罪事
    實欄一、(五)、(六)之店員庚○○及甲○○說如不交出錢來，就
    要傷害他云云。經查；
  (一)上揭犯罪事實，除有被告前揭供述外，並經證人即被害人丑
    ○○、丙○○、乙○○於警詢及偵查中（見臺灣臺中地方法
    院檢察署九十四年度偵字第七九四○號偵查卷宗【以下簡稱
    偵卷】第一五、二五、二六、一一七頁）、證人即被害人壬○○、甲○○於警詢及本院審理時（見偵卷第一六、二○頁
    、本院卷第六三、七二頁起）、證人即被害人庚○○、癸○○、丁○○於警詢、偵查及本院審理時（見偵卷第一八頁起
    、第九一、一○○、一○三、一二○、一二一、一三一、一
    三二頁、本院卷第六六頁起、第六九頁起、第七四頁起）、
    證人即被害人子○○於警詢（見偵卷第二二頁起）分別證述
    於犯罪事實欄一、所載時、地，經被告以前揭強暴或脅迫之
    方式，至使其心生畏懼，不能抗拒，而依被告指示交付或由
    被告強行取走財物之過程，甚為明確，且有如犯罪事實欄一
    、所示各便利商店之現場照片十四張及其中(二)、(八)所示之便
    利商店監視錄影帶翻拍照片四張在卷可參（見偵卷第四八、
    五六至六○、九四、一○六、一○七頁）。又被告於如犯罪
    事實欄一、(二)所示時地強盜財物時，曾要求證人壬○○拿取
    現金投入袋供其查看是否尚有現金，嗣經警採集該現金投入
    袋上之指紋，送內政部警政署刑事警察局比對結果，與該局
    檔存被告之左拇指指紋相同，亦有內政部警政署刑事警察局
    九十四年三月三十一日行紋字第○九四○○四八七一六號鑑
    驗書及臺中市警察局第五分局刑事案件證物採驗紀錄表各一
    份附卷可稽（見偵卷第四二、四五頁），此外，尚有被告所
    有，且為其強盜財物時所使用之安全帽二頂，扣案可資佐憑
    。
  (二)被告雖辯稱其為犯罪事實欄一、(二)至(四)之犯行時，亦與其他
    強盜犯行使用同一把美工刀；另於犯罪事實欄一、(五)、(六)部
    分，並未向證人庚○○及甲○○表示如不交出錢來，就要傷
    害之云云。惟查，證人壬○○於警詢時證述：被告係手持摺
    疊刀，喝令伊將錢交出等語（見偵卷第一七頁）；並於本院
    審理時結證稱：當天是手持長度不長，類似摺疊刀之刀子，
    伊有看到刀鋒，並非美工刀等語（見本院卷第六三頁）；另
    證人丙○○於警詢及偵查中證稱：搶匪一開始拿出十元要買
    香煙，伊拿香煙給他，搶匪即從口袋裡拿出一個紙袋，且拿
    出一把水果刀，說不會為難伊，要伊將收銀機裡的錢拿出來
    等語（見偵卷第二五、一一七頁）；證人乙○○亦於警詢及
    偵查中證述：歹徒進入店內佯稱要購買香煙，結帳時，即取
    出一把水果刀脅迫伊交付現金及現金袋等語（見偵卷第二七
    、一一七頁）；證人庚○○於警詢及本院審理時均證陳：歹
    徒佯稱要購買香煙，當伊轉身拿香煙時，該歹徒即持一把美
    工刀，要伊把錢拿出來，並叫伊快點，不然要動手傷害伊等
    語（見偵卷第一七頁、本院卷第六七頁）；證人甲○○於警
    詢及本院審理時均證述：歹徒當時佯稱要購買香煙，於結帳
    時，手持美工刀，喝令伊將錢交出來，否則要動手傷伊等語
    ，已分別就被告強盜財物過程所持用之刀械、是否有以言語
    恫嚇等情，敘述甚詳，而堪以採信，被告空言否認有另持水
    果刀、類似摺疊刀之刀械作案及否認以言語脅迫上開證人云
    云，並無足採。
  (三)證人丁○○雖迭於警詢、偵查及本院審理時證述：被告強盜
    財物得逞後，即跑到店外，搭乘接應之歹徒所騎乘，發動中
    之機車，從伊店旁小巷子逃逸等語（見偵卷第九二頁、一三
    二頁及本院卷第七一、七二頁），惟被告則始終供稱：僅有
    伊一人去強盜等語。查證人丁○○所證述被告於強盜財物得
    手後，搭乘他人機車離去等情，縱然為真，惟本件並無任何
    積極證據足以證明，該騎乘機車之人與被告就如犯罪事實欄
    一、(八)之犯行，有共同犯意聯絡，而難遽認此部分犯罪事實
    ，另有共同正犯存在，本院因認此部分犯行，係被告單獨所
    為。
  (四)又起訴書犯罪事實欄，雖認被告於如犯罪事實欄一、(四)所載
    時、地強盜財物一萬三千元及二包香煙得手，惟查證人乙○○於偵查中證述：被告並未拿走兩包香煙等語甚詳（見偵卷
    第一一七頁），因此起訴書關於此部分之記載，應屬有誤，
    附此敘明。
　(五)綜上所述，本件事證明確，被告連續強盜犯行堪以認定，應
　  予依法論科。
二、按所謂兇器，其種類並無限制，凡客觀上足對人之生命、身
    體、安全構成威脅，具有危險性之兇器均屬之。查被告為本
    件強盜犯行時所持用之美工刀、類似摺疊刀之刀械及水果刀
    雖均未扣案，但均為具有殺傷人之生命、身體之器械，屬於
    兇器，應無疑義。又「強暴」，係指一切有形力即物理力之
    行使而言，不問其係對人或對物為之均包括在內；所稱「脅
    迫」，則指以侵害生命、身體、自由、名譽、財物之不法為
    目的之意思，通知對方足使其生恐怖之心之一切行為而言（
    最高法院八十二年度臺上字第六○八號判決意旨參照）。核
    被告分別持刀喝令證人丑○○、壬○○、丙○○、乙○○、
    庚○○、甲○○、丁○○及子○○，至使其不能抗拒，而交
    付財物，均係犯刑法第三百三十條第一項之攜帶兇器，以脅
    迫至使不能抗拒，而使他人交付其物罪；被告左手抓住證人
    癸○○衣服，左手持刀逼近證人癸○○，至使證人癸○○不
    能抗拒，而交付財物，係犯刑法第三百三十條第一項之攜帶
    兇器，以強暴、脅迫至使不能抗拒，而使他人交付其物罪。
    被告犯上開九次攜帶兇器強盜罪，時間緊接，且觸犯構成要
    件相同之罪，顯係基於概括犯意反覆為之，應依刑法第五十
    六條連續犯之規定，論以情節較重之攜帶兇器，以強暴、脅
    迫至使不能抗拒，而使他人交付其物之罪一罪論，並依法加
    重其刑。爰審酌被告年輕力盛，竟不思循正當途徑賺取財物
    ，反而屢趁夜深人靜及清晨，便利商店內人手單薄之際，強
    盜財物達九次之多，造成被害人精神、身體、財物上嚴重損
    失，內心惶惶而不可終日，敗壞社會治安，惡性重大，惟念
    被告搶得之財物現金四萬七千元及香煙七包，價值非高，於
    強盜過程中並未傷害被害人，且犯罪後大致坦認犯行，應有
    認錯悔過之意，態度良好等一切情狀，量處如主文所示之刑
    ，以示懲儆。又扣案之安全帽二頂，為被告所有，且為其犯
    本件攜帶兇器強盜罪所用之物，業據被告於本院審理時陳明
    在卷（見本院卷第七八頁），爰依刑法第三十八條第一項第
    二款規定宣告沒收。至未據扣案之美工刀一把及黑色安全帽
    一頂，雖均為被告所有，且係其為本件攜帶兇器強盜犯行時
    所用之物，惟既非違禁物，亦無具體事證足認前開物品尚且
    存在，爰不另為沒收之諭知。至未扣案之摺疊刀及水果刀各
    一把，雖亦為被告犯本案所用之物，惟並無積極證據證明為
    被告所有，且現仍存在，復非屬違禁物，亦不另為沒收之宣
    告，附此敘明。
據上論斷，應依刑事訴訟法第二百九十九條第一項前段，刑法第
五十六條、第三百三十條第一項、第三十八條第一項第二款，判
決如主文。
本案經檢察官辛○○到庭執行職務。
中　　華　　民　　國　　94　　年　　10　　月　　 4　　日
                  刑事第三庭　審判長法  官  張靜琪
                                    法　官  賴妙雲
                                    法　官  郭妙俐
上正本證明與原本無異。
如不服本判決，應於送達後十日內向本院提出上訴狀（須附繕
本），上訴於台灣高等法院台中分院。
                                    書記官  黃雅青
中　　華　　民　　國　　94　　年　　10　　月　　11　　日
附錄論罪科刑法條
刑法第三百三十條條
犯強盜罪而有第三百二十一條第一項各款情形之一者，處七年以
上有期徒刑。
前項之未遂犯罰之。
